【裁判字號】    99,上訴,215
【裁判日期】    990531
【裁判案由】    毒品危害防制條例
【裁判全文】
臺灣高等法院臺南分院刑事判決         99年度上訴字第215號
上  訴  人
即  被  告  甲○○
選任辯護人  張巧妍律師（扶助律師）
上列上訴人因毒品危害防制條例案件，不服臺灣嘉義地方法院九
十八年度訴字第八三一號中華民國九十八年十二月卅一日第一審
判決（起訴案號：臺灣嘉義地方法院檢察署九十七年度偵字第七
二九四號），提起上訴，本院判決如下：
    主  文
原判決關於甲○○於九十六年九月八日販賣第一級毒品及定應執
行刑部分均撤銷。
其餘上訴駁回（即九十六年九月七日販賣第一級毒品部分）。
    事  實
一、甲○○明知海洛因係毒品危害防制條例所管制之第一級毒品
    ，不得非法販賣，竟意圖營利並基於販賣第一級毒品海洛因
    之犯意，於九十六年九月七日晚間九時五十二分許，由蔡萬
    得以其所使用之0000000000號行動電話，撥打甲○○所持用
    之0000000000號行動電話，與甲○○約定在雲林縣麥寮鄉雷
    厝村雷厝七五之三號甲○○住處見面交易毒品後，甲○○即
    於當日晚間十時三十分許，在其上揭住處，以新臺幣（下同
    ）二萬四千元之代價，販賣第一級毒品海洛因一錢與蔡萬得
    ，蔡萬得因現金不足僅給付甲○○二萬元，餘款四千元尚未
    支付。嗣員警於九十六年九月九日下午二時二十分許，在彰
    化縣大城鄉○○村○○道路處，查獲蔡萬得持有及販賣第一
    級毒品海洛因之犯行（蔡萬得所涉違反毒品危害防制條例案
    件部分，業經臺灣高等法院臺中分院以九十七年度上訴字第
    一０一號判決判處應執行有期徒刑十三年確定，以下簡稱為
    另案），並在蔡萬得處扣得海洛因六十五包（合計淨重十六
    點零八公克），且依蔡萬得之供述得悉其部分毒品來源係購
    自甲○○，經警於九十六年十月十六日下午三時三十分許，
    在雲林縣麥寮鄉○○村○○路一三六號之七拘提甲○○，並
    前往雲林縣麥寮鄉雷厝村雷厝七五之三號甲○○住處執行搜
    索，分別扣得附表所示之物（其中附表編號二、十七均已另
    案沒收銷燬，附表編號三至六、編號八至九均另案沒收廢棄
    、編號十至十二、編號十四至十五均另案廢棄、編號七、十
    三之行動電話均發還甲○○，編號十六現金其中一萬五千元
    繳納另案販賣毒品所得，餘款發還甲○○），而查悉上情。
二、案經臺灣高等法院臺南分院檢察署函請臺灣雲林地方法院檢
    察署檢察官呈請臺灣高等法院臺南分院檢察署檢察長令轉臺
    灣嘉義地方法院檢察署檢察官偵查起訴。
    理  由
甲、關於證據能力之說明：
一、證人蔡萬得於警詢中之陳述，係被告以外之人於審判外之言
    詞陳述，既經被告方面明示不同意採為證據（見本院卷第五
    八頁），依刑事訴訟法第一百五十九條第一項之規定，應認
    不具證據能力。
二、按證人依法應具結而未具結者，其證言不得作為證據，刑事
    訴訟法第一百五十八條之三定有明文。證人蔡萬得於另案偵
    審中及本案偵查中接受檢察官及法官訊問時未經具結之陳述
    ，依前揭規定，應認亦無證據能力。
三、參酌現行刑事訴訟法第一百六十六條之一第二項、第三項第
    六款，第一百六十六條之二等規定及行反詰問時，容許以陳
    述人先前不一致之陳述作為彈劾證據之法理，證人蔡萬得於
    警詢、本案及另案偵審中未經具結之陳述，仍得以之作為彈
    劾證據，用以彈劾該證人於本案偵審中經具結後所為證述之
    證明力（最高法院九十四年度台上字第六八八一號判決意旨
    參照），附此敘明。
四、上述列舉以外之供述證據，均經檢察官、被告及選任辯護人
    一致同意採為證據（見本院卷第五八頁），且無事實顯示係
    公務員因違法蒐證所取得之證據，本院審酌該等供述證據作
    成時之情況，亦認為適於作為證據，且與本案事實有相當之
    關聯性，依刑事訴訟法第一百五十九條之五第一項之規定，
    應認為均有證據能力。
五、至於卷附及扣案之非供述證據，則無所謂傳聞排除原則之適
    用，既經合法調查，自有證據能力而得據為事實認定之基礎
    ，應併敘明。
乙、論罪科刑部分：
一、訊據被告甲○○就其於上開時地，販賣重量一錢之第一級毒
    品海洛因予蔡萬得，並收取蔡萬得交付之二萬元價金乙節，
    迭於本院準備及審判程序坦承不諱（見本院卷第五七頁背面
    、第五九頁正面、第七０頁背面、第八０頁正面），核與證
    人蔡萬得於本案偵查及原審證述情節大致相符（見偵三卷第
    五一至五三頁、原審卷第一一二至一三六頁），並有臺灣雲
    林地方法院檢察署通訊監察書及電話附表、0000000000號電
    話通聯譯文附卷可稽（見原審卷第五十一至五十二頁、第六
    十六頁）。又司法警察分別在蔡萬得及被告住處扣得之海洛
    因六十五包及十八包，經送法務部調查局鑑定結果，均確認
    存有海洛因成份，且淨重分別為十六點零八公克及一五０點
    一二公克，有法務部調查局調科壹字第０九六二三０七八九
    一０號及00000000000號鑑驗（定）書在卷可佐
    （見另案一審卷第七九頁、偵二卷第五一頁）。足徵被告前
    揭任意性自白與事實相符，而得據為事實認定之基礎。再被
    告於本院準備及審理程序先後供承「有賺取差額」、「（二
    萬四千元你賺多少錢？）本錢要一萬八千元」等語（見本院
    卷第五九、八０頁），足徵被告有販賣海洛因毒品藉以營利
    之意圖及事實。惟依卷存證據資料，雖無從遽認被告購入海
    洛因之際即具有營利之意圖，故自應為被告有利之認定，即
    被告用以販賣之毒品海洛因，均非被告以營利為目的而購入
    。又證人蔡萬得於原審已然證述伊於九十六年九月七日晚上
    向被告購買海洛因之後，有加入葡萄糖稀釋之動作（見原審
    卷第一三一、一三五頁），此等經稀釋海洛因之成份當會因
    此而降低純度，故分別在證人蔡萬得及被告住處扣案之海洛
    因經鑑定後純度不同（在蔡萬得住處扣案之海洛因純度較低
    ），乃屬當然。綜上事證，被告基於營利之意圖而於上述時
    地販賣第一級毒品海洛因予蔡萬得之事證已明，其犯行堪以
    認定，應依法論科。
二、被告犯罪後，毒品危害防制條例部分條文業於九十八年五月
    經修正通過，於同年月二十日經總統公布、廿二日生效。該
    條例第四條第一項關於販賣第一級毒品部分，修法後法定刑
    為「處死刑或無期徒刑；處無期徒刑者，得併科新臺幣二千
    萬元以下罰金」，較之修正前該條項法定刑為「處死刑或無
    期徒刑；處無期徒刑者，得併科新臺幣一千萬元以下罰金」
    ，修正後之規定，已將併科罰金之數額由一千萬元以下，提
    高為二千萬元以下，而被告於偵查中復未自白犯罪，並無修
    正後毒品危害防制條例第十七條第二項得予減輕其刑之情形
    ，依新舊法比較結果，修正前之規定較有利於被告，應依刑
    法第二條第一項前段規定，適用修正前毒品危害防制條例第
    四條第一項規定論處。
三、核被告所為，係犯修正前毒品危害防制條例第四條第一項販
    賣第一級毒品罪。被告持有海洛因低度行為，為販賣之高度
    行為所吸收，不另論罪。次按修正前毒品危害防制條例第四
    條第一項販賣第一級毒品罪，法定刑為死刑或無期徒刑，則
    不分犯罪情節輕重，概處以上開刑責，難免輕重失衡，倘有
    情輕法重情形，於裁判時自得適用刑法第五十九條酌量減輕
    其刑，以避免刑罰過於嚴苛（釋字二六三號解釋參照）。亦
    即法院為避免刑罰過苛，於情輕法重情況，應為合目的性裁
    量，而有適用刑法第五十九條酌量減輕刑度義務。又適用刑
    法第五十九條規定，酌量減輕其刑時，並不排除刑法第五十
    七條所列舉十款事由審酌（最高法院七十年五月十六日七十
    年度第六次刑事庭會議決議參照）。被告所犯販賣第一級毒
    品犯行，法定最輕本刑為無期徒刑，惟審酌被告販賣之對象
    單一，僅止販賣一次、金額尚未過鉅，堪認情輕而法重，是
    被告之犯罪情狀顯可憫恕，量處最低法定刑度之無期徒刑，
    猶屬過重，客觀上足以引起一般人之同情，爰依刑法第五十
    九條規定酌減輕其刑。
四、沒收部分：
  (一)按毒品危害防制條例第十八條第一項前段規定，查獲第一、
    二級毒品，不問屬於犯人與否，均沒收銷燬之，此所稱查獲
    毒品係指被查獲與本案有關全部毒品而言（九十五年度台上
    字第五三○四號判決參照）。本件附表編號十七所示甲基安
    非他命，經送驗後雖含有甲基安非他命成份，有憲兵司令部
    刑事鑑識中心鑑定書在卷足考。然本件被告所犯係販賣第一
    級毒品海洛因，並非販賣甲基安非他命，故此部分扣案之甲
    基安非他命自與本案無關，爰不於本件宣告沒收銷燬。另扣
    案附表編號二之海洛因十八包，淨重為一百五十點一二公克
    ，業如前述，上揭十八包海洛因本應依毒品危害防制條例第
    十八條第一項前段規定諭知沒收銷燬，然因上揭物品業經被
    告販賣第一級毒品之前案（即本院九十七年度上訴字第四四
    六號案件，以下簡稱「被告前案」）判處應執行有期徒刑十
    九年十一月，並諭知沒收銷燬，經最高法院以九十七年度台
    上字第五七五六號駁回上訴確定後，業經執行檢察官依上揭
    判決以處分命令沒收廢棄，有原審公務電話記錄、臺灣雲林
    地方法院檢察署檢察官扣押（沒收）物品處分命令、九十八
    年七月六日海洛因銷燬之處分命令送調查局處理之海洛因條
    碼各一份在卷可參（見原審卷第一百七十六至一百七十八頁
    ），既已沒收銷燬，自無庸再就業已滅失之海洛因，諭知沒
    收銷燬。
  (二)又犯毒品危害防制條例第四條至第九條、第十二條、第十三
    條或第十四條第一項、第二項之罪者，其供犯罪所用或因犯
    罪所得之財物，均沒收之，如全部或一部不能沒收時，追徵
    其價額或以其財產抵償之，同條例第十九條第一項規定甚明
    。該項沒收屬義務沒收規定，除證明已滅失之外，均應宣告
    沒收，如全部或一部不能沒收時，追徵其價額或以其財產抵
    償之，方為適法（最高法院九十七年度台上字第四０九號判
    決參照），查：
  1.被告經本判決論罪科刑之販賣海洛因犯行，係使用附表編號
    一所載0000000000號行動電話，作為販賣毒品之聯絡工具，
    且依被告供稱上揭手機係他人贈送，自屬被告所有，應依毒
    品危害防制條例第十九條第一項規定宣告沒收，如全部或一
    部不能沒收時，應追徵其價額或以其財產抵償之（該手機前
    雖經警扣案，然「被告前案」判決並未諭知沒收該門號行動
    電話，行動電話業經發還被告，有臺灣雲林地方法院檢察署
    檢察官扣押物品處分命令、沒收物扣押物受領書在卷可參，
    故仍有全部或一部不能沒收之問題，仍應諭知追徵價額或以
    其財產抵償之必要）。
  2.另附表編號三包裹海洛因之外包裝袋十八個，為被告所有用
    以包裹海洛因便於販賣；附表編號九所載之分裝袋九袋，規
    格大小共六種，未使用過，為實務常見分裝毒品所用物品，
    業如前述，佐以被告同時為警查扣大量海洛因，可見為被告
    供分裝預備販賣海洛因所用，附表編號三、九物品本應諭知
    沒收，然因上揭物品業經被告販賣第一級毒品之「被告前案
    」判決諭知沒收確定後，業經執行檢察官依上揭判決以處分
    命令沒收廢棄，有臺灣雲林地方法院檢察署檢察官扣押物品
    處分命令、原審公務電話記錄在卷可參（見原審卷第九十六
    頁、第一百七十七頁），既經執行完畢應已滅失，自無庸諭
    知沒收。
  3.被告於九十六年九月七日晚間十點多，係以一錢二萬四千元
    之價格，販賣海洛因與證人蔡萬得，而證人蔡萬得僅先支付
    二萬元，餘款四千元並未交付，業如前述，被告販賣海洛因
    所得二萬元，為因犯罪所得之財物，應依毒品危害防制條例
    第十九條第一項規定宣告沒收之，如全部或一部不能沒收時
    ，以其財產抵償之（應沒收物為金錢，即無追徵價額之問題
    ）。至被告販賣海洛因之餘款四千元，既尚未收款，即無所
    得財物，自無應加以宣告沒收可言。
  4.其餘附表編號四至八、編號十至十六所載物品，並無積極證
    據足資證明係供本件犯罪所用之財物，或係供犯罪預備所用
    之物，爰不併宣告沒收，附此敘明。
丙、不另為無罪諭知部分：
一、公訴意旨另認被告除於九十六年九月七日夜間販賣海洛因予
    蔡萬得一次，得款二萬元外，尚有以下販賣行為：
    (1)自九十六年六月間某日起至同年九月七日前某日止，以每
      隔十至十五日一次之頻率，在其雲林縣麥寮鄉雷厝村雷厝
      七五之三號住處、彰化縣大城鄉永和村王厝巷永和羊肉爐
      租屋處，以每次金額二萬八千元至四萬元不等之價格，販
      賣海洛因予蔡萬得五次（起訴書附表一編號一）。
    (2)九十六年九月七日當天之經本判決論罪科刑販賣行為外，
      併有以二萬元出售二錢多之海洛因予蔡萬得之事實（即共
      以四萬元販賣三錢多的海洛因予蔡萬得，起訴書附表一編
      號二之部分，此部分公訴事實即經原審認定為九十六年九
      月八日之第二次販賣行為）。
    因認被告此等部分亦涉有毒品危害防制條例第四條第一項之
    販賣第一級毒品罪嫌。
二、按犯罪事實應依證據認定之，無證據不得認定犯罪事實，刑
    事訴訟法第一百五十四條第二項定有明文。又犯販賣第一級
    毒品之罪，供出毒品來源因而破獲者，得減輕或免除其刑，
    修正後毒品危害防制條例第十七條第二項定有明文，則涉嫌
    販賣第三級毒品之人，如供出毒品之來源因而破獲者，既得
    獲邀減輕其刑之寬典，為擔保其所為陳述之真實性，自應有
    足以令人確信其陳述為真實之補強證據，始能資為販賣或轉
    讓毒品等犯行論罪之依據。而所謂補強證據，則指除受讓者
    之供述外，其他足以證明該陳述之事實確具有相當程度真實
    性之證據而言，雖所補強者，非以事實之全部為必要，但亦
    須因補強證據與該項陳述之相互利用，足使犯罪事實獲得確
    信者，始足當之，此經最高法院以九十八年度台上字第六六
    ０一號判決闡述其旨在案。準此，刑事被告經指證販賣第一
    級毒品海洛因，若別無其他補強證據擔保前開指證之真實性
    ，於證據之評價上應認為未能使法院獲得有罪之確信，合先
    敘明。
三、被訴於九十六年六月間某日起至同年九月七日前販賣海洛因
    予蔡萬得五次之部分（起訴書附表一編號一）：
  (一)公訴意旨認為被告有此部分之販賣行為，無非以證人蔡萬得
    於另案九十六年十月三日警詢、本案九十八年八月十一日檢
    察官偵訊之證述為其論據。訊之被告則堅決否認涉有此部分
    犯行。
  (二)然證人蔡萬得雖於九十六年十月三日警詢時指稱：九十六年
    九月九日被查扣到的海洛因是向甲○○買的，我總共向甲○
    ○買過五或六次海洛因，時間忘了，大約是於九十六年六月
    左右開始向甲○○購買，到他家中買過三次、在永和羊肉爐
    買過二次，大約都是隔十天左右就會去向甲○○買海洛因等
    語（見偵二卷第四一至四二頁），然而該證人此部分之供述
    為被告以外之人審判外之陳述，無證據能力，已如前述，此
    項供述證據自無從憑為事實認定之基礎。證人蔡萬得又於九
    十八年八月十一日檢察官偵訊時證稱：除了九十六年九月七
    日向甲○○購買海洛因外，之前有向他買過，總共買過五次
    ，交易金額是二萬八千元至四萬元，地點是在甲○○家和永
    和羊肉爐，詳細交易日期及各次交易地點我不記得，從九十
    六年六月開始跟他買，大概十至十五天左右買一次等語（見
    偵三卷第五二至五三頁）；復於原審證稱：除了九十六年九
    月七日那天跟甲○○買二次，另外之前還有跟他買三次，差
    不多隔一、二星期，地點只記得是他家和羊肉爐等語（見原
    審卷第一一九、一二二、一二五頁）。是依證人蔡萬得上揭
    歷次證述內容，就所稱九十六年九月七日前向被告購買海洛
    因之詳細時間、次數、金額、地點均無法明確指出，僅能為
    概略證述，顯見其就九十六年九月七日前向被告購買海洛因
    情節，已有記憶模糊之情形，復無任何證據（如監聽譯文）
    堪以佐證，自無從僅憑證人蔡萬得模糊、不明確之單一指述
    ，即遽認被告涉有此部分販賣海洛因犯行，基於無罪推定之
    原則，被告此部分犯罪應屬不能證明。
四、被訴於九十六年九月七日本判決認定二萬元販賣一錢海洛因
    以外之販賣行為（起訴書附表一編號二中本判決認定成立犯
    罪以外部分，原審判決認定為第二次販賣行為）：
  (一)證人蔡萬得於被告起訴前之警詢、偵查及另案審理中，均陳
    稱：伊於九十六年九月七日晚間約十時許，在被告住處以四
    萬元向其購得七十包海洛因等語（見偵二卷第十五至十七頁
    、偵一卷第七頁、偵三卷第五二頁、另案一審卷第八五至八
    六頁，上開蔡萬得警詢及偵審中未經具結之供述均為彈劾證
    據）。是該證人於本案被告起訴前均證述於九十七年九月七
    日係「一次」向被告購四萬元之海洛因甚明。然證人蔡萬得
    嗣於本案原審審理時，始證述：「（九十六年九月七日當天
    你買多少錢？）第一次是拿一錢，第二次是半錢。同一天。
    （所以你那天分二次去買，理由為何？）第一次帶回去後讓
    我稀釋太薄，所以才又去買半錢。（所以第一次是二萬四千
    元，第二次半錢是一萬六？）是。（二次是直接把二萬四、
    一萬六現金給他？）沒有，欠他，我還欠他二萬。（第一次
    是要買二萬四，二萬是分一次給他還是二次？）一次。（第
    一次給他二萬，還欠四千？）對」等語（見原審卷第一一七
    至一一八頁），而改稱上述四萬元之海洛因，係分二次購買
    。就上開總價為四萬元之海洛因究係一次價購，或係分二次
    購買，證人蔡萬得之證述已見反覆。
  (二)至於九十六年九月七日當天買賣海洛因前之聯絡方式，證人
    蔡萬得於另案警詢及本案偵查中均供稱：係以其持用之0000
    000000號行動電話與被告持用之0000000000號行動電話聯絡
    後進行交易（見偵二卷第十五頁背面、偵三卷第五二頁，蔡
    萬得警詢之供述亦屬彈劾證據）。嗣於本案原審時，初時證
    稱：「（事先有無打電話連絡？）有。」等語（見原審卷第
    一二八頁），嗣經質以為何通聯紀錄上並無「回去後再聯絡
    」之第二次買受海洛因聯絡紀錄，始又證述「用另一支電話
    打的。615那支（即0000000000號行動電話）」等語（見原
    審卷第一三一至一三二頁）。故就證人蔡萬得所述之「九十
    六年九月七日隔日」之買受海洛因交易前，蔡萬得所使用之
    行動電話門號為何，該證人之證詞亦有歧異（但被告均係使
    用0000000000號行動電話與之聯絡，則無不同，應予敘明）
    。
  (三)證人蔡萬得所述九十六年九月七日及八日期間，被告所持用
    之0000000000號行動電話及證人蔡萬得持用之0000000000號
    行動電話均遭警依法執行監聽，有臺灣雲林地方法院檢察署
    九十六年八月廿八日九六年雲檢泰正聲監（續）字第一五五
    號通訊監察書及附表、彰化縣警察局芳苑分局九十九年五月
    四日芳警分偵字第０九九０００八０六五號函附卷可查（見
    原審卷第五一至五二頁、本院卷第六三頁）。而被告與證人
    蔡萬得於九十六年九月七日晚間九時五二分左右，相互以上
    述行動電話門號聯絡海洛因買賣交易事宜之通話即遭監聽側
    錄，有0000000000號行動電話通聯譯文附卷可稽（見原審卷
    第六十六頁）。故若證人蔡萬得於原審所述「另於九十六年
    九月八日淩晨以電話撥打被告持用之0000000000號行動電話
    聯絡後再次交易毒品事宜」乙節與事實相符，被告所持用且
    經警監聽中之0000000000號行動電話必遭監聽側錄。然本件
    案卷並無相關之監聽譯文，經函詢當時監聽執行單位即彰化
    縣警察局芳苑分局亦覆稱「監察錄音光碟譯文未有00000000
    00該線紀錄等相關資料」，有該分局九十九年五月四日芳警
    分偵字第０九九０００八０六五號函存卷可參（見本院卷第
    六三頁）。故證人蔡萬得於本件原審所述：另於九十六年九
    月八日凌晨再以其所有之0000000000號行動電話致電被告持
    用之0000000000號行動電話聯絡海洛因買賣事宜乙節，是否
    屬實，即非無疑。
  (四)依上各節，證人蔡萬得於本件原審所稱另於九十六年九月八
    日凌晨以電話再與被告聯絡後又以一萬六千元之價金向被告
    買受半錢海洛因之供述，核與該證人過往之證言存有反覆歧
    異之顯著瑕疵，且乏事證足資補強佐證，當然無從以該證人
    片面單一之指證遽入被告於罪。又證人蔡萬得就九十六年九
    月七日晚間之毒品交易金額，先於警詢及偵查中證述四萬元
    ，又於原審證述二萬四千元但先付二萬元，亦如前述，應依
    「罪證有疑，利益歸於被告」之原則，作有利於被告之判斷
    ，即認定被告於九十六年九月七日晚間之毒品交易金額僅獲
    價金二萬元。公訴事實逾此部分之交易所得，亦應認為未獲
    嚴格之證明。
五、綜上所述，被告被訴(1)於九十六年六月間某日起至同年九月
    七日前五次販賣海洛因予蔡萬得之部分（即起訴書附表一編
    號一部分），(2)於九十六年九月七日本判決認定二萬元販賣
    一錢海洛因以外之販賣行為（起訴書附表一編號二中逾二萬
    元交易部分，原審判決認定為第二次販賣行為），經核均無
    足充份證明被告犯罪，惟公訴人認此等部分與被告前開論罪
    部分，屬集合犯之實質上一罪之關係，爰不另為無罪判決之
    諭知。
丁、原判決維持及撤銷之理由：
一、維持部分：
  (一)原審就被告於九十六年九月七日販賣蔡萬得二萬元海洛因部
    分，認為罪證明確，且斟酌被告販賣之對象單一，僅止販賣
    一次、金額尚非龐大，被告亦未因前開販賣行為而獲得鉅大
    利益，情輕而法重，因認被告之犯罪情狀顯可憫恕，量處最
    低法定刑度之無期徒刑，猶屬過重，客觀上足以引起一般人
    之同情，而依刑法第五十九條規定減輕其刑。並審酌被告國
    中肄業之智識程度，明知海洛因係屬戕害人身心之毒品，仍
    無視於毒品對於健康之戕害及國家杜絕毒品犯罪之禁令，竟
    為貪圖不法利益，鋌而走險予以販賣他人施用，危害社會治
    安及國民健康甚鉅，且販賣毒品為世界各國戮力查緝之萬國
    公罪，海洛因足以使施用者導致精神障礙、性格異常，甚至
    造成生命危險之生理成癮性及心理依賴性，暨被告販賣海洛
    因之所得及數量非多，坦承有交付海洛因之犯後態度等一切
    情狀，適用修正前毒品危害防制條例第四條第一項、第十九
    條第一項，刑法第十一條前段、第五十九條，量處被告有期
    徒刑十六年。並說明附表編號十七所示扣案之甲基安非他命
    ，與本件被告所犯係販賣第一級毒品海洛因無關；附表編號
    二扣案之海洛因十八包、附表編號三扣案之海洛因之外包裝
    袋十八個、附表編號九所載之分裝袋九袋，均業經「被告前
    案」判決諭知沒收銷燬確定，而經執行檢察官處分命令沒收
    廢棄；其餘附表編號四至八、編號十至十六所載物品，並無
    積極證據足資證明係供本件犯罪所用或預備所用之物，均不
    宣告沒收或沒收燬銷。被告持用之0000000000號行動電話為
    被告所有供犯罪所用之財物，應依毒品危害防制條例第十九
    條第一項規定宣告沒收，如全部或一部不能沒收時，應追徵
    其價額或以其財產抵償。被告販賣海洛因所得二萬元，為因
    犯罪所得之財物，亦應依毒品危害防制條例第十九條第一項
    規定宣告沒收，如全部或一部不能沒收時，以其財產抵償。
    再詳述理由說明起訴書附表一編號一之公訴事實尚屬不能證
    明，惟公訴意旨認與被告論罪部分屬集合犯之關係，爰不另
    為無罪之諭知。
  (二)本院經核原判決此部分認事用法，均無不合，量刑亦屬妥適
    。被告雖坦承此部分犯罪，但仍上訴指摘原判決量刑過重而
    有所不當，為無理由，應予駁回。
二、撤銷部分：
  (一)本件經調查結果，認為被告於九十六年九月七日販賣二萬元
    海洛因以外之公訴事實，不能證明被告犯罪，已如前述。原
    審疏未詳查，遽就「被告於九十六年九月八日凌晨販賣一萬
    六千元海洛因予蔡萬得」之事實（即原判決認定之第二次販
    賣行為）予以論科，容有未洽。被告上訴意旨，就此部分指
    摘原判決不當，為有理由，應由本院將原判決此部分予以撤
    銷。又此部分公訴意旨，係認為與前揭經本判決論罪科刑部
    分，存有集合犯之實質上一罪關係，已說明如前，此部分自
    勿庸再諭知被告無罪判決，應併說明。
  (二)原判決既經撤銷，原定之執行刑亦失所依附，應併予撤銷，
    附此敘明。
據上論結，應依刑事訴訟法第368條、第369條第1項前段，判決
如主文。
本案經檢察官蘇南桓到庭執行職務。
中    華    民    國    99    年    5     月    31    日
                  刑事第二庭    審判長法  官  葉居正
                                      法  官  陳春長
                                      法  官  陳欽賢
以上正本證明與原本無異。
如不服本判決應於收受送達後10日內向本院提出上訴書狀，其未
敘述上訴理由者，並得於提起上訴後10日內向本院補提理由書（
均須按他造當事人之人數附繕本）「切勿逕送上級法院」。
                                      書記官  李良倩
中    華    民    國    99    年    5     月    31    日
附錄:本判決論罪科刑法條全文
修正前毒品危害防制條例第4條第1項
製造、運輸、販賣第一級毒品者，處死刑或無期徒刑；處無期徒
刑者，得併科新臺幣1千萬元以下罰金。
附表
┌──┬───────┬────┬────────────┐
│編號│物  品  名  稱│數量    │備註                    │
├──┼───────┼────┼────────────┤
│1   │行動電話      │1支     │0000000000號行動電話。  │
├──┼───────┼────┼────────────┤
│2   │第1級毒品海洛 │18包    │合計淨重150.12公克。    │
│    │因            │        │                        │
├──┼───────┼────┼────────────┤
│3   │包裹上揭第1級 │18個    │                        │
│    │毒品之外包裝袋│        │                        │
├──┼───────┼────┼────────────┤
│4   │電子磅秤      │1台     │                        │
├──┼───────┼────┼────────────┤
│5   │杓子          │6支     │                        │
├──┼───────┼────┼────────────┤
│6   │塑膠鏟        │3支     │                        │
├──┼───────┼────┼────────────┤
│7   │行動電話      │1支     │0000000000號行動電話。  │
├──┼───────┼────┼────────────┤
│8   │行動電話      │1支     │0000000000號，為NOKIA牌 │
├──┼───────┼────┼────────────┤
│9   │分裝袋        │9袋     │                        │
├──┼───────┼────┼────────────┤
│10  │夾鏈袋        │1袋     │                        │
├──┼───────┼────┼────────────┤
│11  │注射用橡皮管  │1條     │                        │
├──┼───────┼────┼────────────┤
│12  │針筒          │1盒     │                        │
├──┼───────┼────┼────────────┤
│13  │行動電話      │6支     │分別為門號0000000000、09│
│    │              │        │00000000、0000000000號；│
│    │              │        │序號00000000、0000000000│
│    │              │        │12850、000000000000000、│
│    │              │        │000000000000000。       │
├──┼───────┼────┼────────────┤
│14  │針筒          │2支     │                        │
├──┼───────┼────┼────────────┤
│15  │糖粉          │2包     │                        │
├──┼───────┼────┼────────────┤
│16  │現金（新臺幣）│74,000元│                        │
├──┼───────┼────┼────────────┤
│17  │甲基安非他命  │1包     │                        │
│    │              │        │                        │
│    │              │        │                        │
└──┴───────┴────┴────────────┘

司法院資訊處製作；財團法人民間司法改革基金會備份。
